臺灣彰化地方法院刑事判決
111年度交易字第404號
公  訴  人  臺灣彰化地方檢察署檢察官
被      告  許時燕


上列被告因過失傷害案件，經檢察官提起公訴（111年度偵字第2
00號），本院判決如下：
    主  文
許時燕犯過失傷害罪，處拘役肆拾伍日，如易科罰金，以新臺幣
壹仟元折算壹日。
    事  實
一、許時燕於民國110年5月10日上午11時48分許，駕駛車牌號碼
    0000-00號自用小客車，沿彰化縣和美鎮西園路315巷由北往
    南方向行駛，途經該路段與和美鎮面前8號橋之無號誌交岔
    路口，本應注意車輛行駛應注意車前狀況，且行至無號誌之
    交岔路口，應減速慢行，並作隨時停車之準備，而依當時情
    狀並無不能注意之情事，竟疏未注意而貿然前行，適何惠瑜
    駕駛車牌號碼0000-00號自小客貨車，沿和美鎮面前8號橋由
    東往西方向行駛至該處，亦疏未注意左方車應暫讓右方車而
    貿然駛入上開路口，兩車發生碰撞，致何惠瑜受有頸椎第5-
    6-7節椎間盤突出併狹窄之傷害。
二、案經彰化縣警察局和美分局報請，及何惠瑜訴由臺灣彰化地
    方檢察署檢察官偵查起訴。
    理  由
一、以下本案所引用被告以外之人於審判外之言詞或書面陳述，
    而不符合刑事訴訟法第159條之1至第159條之4之規定者，均
    經本院於審理時當庭直接提示而為合法之調查，檢察官、被
    告均不爭執其證據能力，本院審酌前開證據作成或取得之情
    況，並無非法或不當取證之情事，亦無顯不可信之狀況，故
    認為適當而均得作為證據。是前開證據，依刑事訴訟法第15
    9條之5之規定，皆具有證據能力，先予敘明。
二、訊據被告許時燕固供承有於上開時地與告訴人發生碰撞，告
    訴人受有上開傷害，惟矢口否認有何過失傷害犯行，辯稱：
    告訴人行駛的路段是5米路，伊行駛的路段是10米路，告訴
    人應該先暫停再行駛，伊已經看到告訴人的車輛，但基於信
    賴原則，伊相信告訴人會停車，所以伊繼續開車，再來，伊
    行經到十字路口，本來就在減速中，但沒有想到告訴人沒有
    停車，等伊發現的時候馬上踩煞車，還是發生擦撞云云。經
    查：
　㈠被告許時燕於110年5月10日上午11時48分許，駕駛車牌號碼0
    000-00號自用小客車，沿彰化縣和美鎮西園路315巷由北往
    南方向行駛，途經該路段與和美鎮面前8號橋之無號誌交岔
    路口，適告訴人何惠瑜駕駛車牌號碼0000-00號自小客貨車
    ，沿和美鎮面前8號橋由東往西方向行駛至該處，兩車發生
    碰撞，告訴人何惠瑜因而受有頸椎第5-6-7節椎間盤突出併
    狹窄之傷害等情，為被告於警詢、偵訊及本院程序中均供承
    在卷（見偵卷第9至15、115至117頁，本院卷第30頁），核
    與證人即告訴人何惠瑜於警詢、偵訊中之證述情節相符（見
    偵卷第19至21、115至117頁），並有道路交通事故調查報告
    表㈠、㈡-1、道路交通事故現場圖、秀傳醫療社團法人秀傳紀
    念醫院診斷證明書及該院111年3月30日明秀（醫）字第1110
    000350號函暨所附病歷資料、現場照片及監視器錄影光碟暨
    翻拍照片等（見偵卷第31至53、123至203頁）在卷可參，是
    此部分之事實，堪以認定。
　㈡按汽車行駛至無號誌之交岔路口，應減速慢行，作隨時停車
    之準備；汽車行駛時，駕駛人應注意車前狀況，並隨時採取
    必要之安全措施，道路交通安全規則第93條第1項第2款、第
    94條第3項分別定有明文。查被告駕車沿彰化縣和美鎮西園
    路315巷由北往南方向行駛，途經該路段與和美鎮面前8號橋
    之無號誌交岔路口時，本應注意車前狀況，且行經無號誌交
    岔路口，應減速慢行，並作隨時停車及採取必要之安全措施
    ，而依當時情況為天候晴、日間自然光線、柏油路面乾燥無
    缺陷，又無其他障礙物遮蔽等情，有前開道路交通事故調查
    報告表㈠在卷可參，復參以被告於警詢、偵訊及本院審理中
    均供稱：其行經該路段時，有看到告訴人車輛，以為對方會
    停車等語（見偵卷第9、116頁，本院卷第108頁），可知被
    告接近該交岔路口時，業已注意到告訴人駕車進入交岔路口
    。再依本院勘驗案發時告訴人之行車紀錄器，勘驗結果略以
    ：「（畫面時間：2021/05/1011:46:16）告訴人車輛到達路
    口，行經路口時並未減速，雙向路口處並無障礙物，此時尚
    未發現被告車輛」、「（畫面時間：2021/05/1011:46:17）
    告訴人車輛遭撞時車身已經在路中間，車頭處已經過十字路
    口，接近對面車道」等情，有勘驗筆錄（見本院卷第105頁
    ）在卷可參，清楚可見告訴人行至該交岔路口時，尚未見被
    告之車輛在畫面中，而於1秒後，告訴人車輛行經交岔路口
    時，即遭被告撞擊，於此短暫之時間被告即已行駛至交岔路
    口並撞擊告訴人，顯見其未充分注意車前狀況且疏未減速慢
    行，以致撞擊告訴人車輛，其有過失甚明。又本件經交通部
    公路總局臺中區監理所彰化縣區車輛行車事故鑑定會及交通
    部公路總局車輛行車事故鑑定覆議會覆議結果，認為被告駕
    駛自用小客車，行經無號誌交岔路口，未充分注意車前狀況
    且疏未減速慢行，作隨時停車之準備，為肇事次因，有該鑑
    定會110年11月2日彰化縣區0000000案鑑定意見書及該覆議
    會110年12月24日覆議字第0000000號覆議意見書各1份（見
    偵卷第85至89、209至215頁）在卷足憑，益徵被告對於本案
    車禍之發生確有過失。至本件告訴人行經無號誌之交岔路口
    時，未減速慢行，作隨時停車之準備，自亦與有過失，然仍
    不能因告訴人之過失，而解免被告之罪責。再被告之過失駕
    駛行為造成被害人何惠瑜受有前揭傷害，足認被告之過失駕
    駛行為與被害人之傷害結果間，具有相當因果關係。
　㈢按汽車駕駛人對於防止危險發生之相關交通法令之規定，業
    已遵守，並盡相當之注意義務，以防止危險發生，始可信賴
    他人亦能遵守交通規則並盡同等注意義務。若因此而發生交
    通事故，方得以信賴原則為由免除過失責任（最高法院84年
    度臺上字第5360號判決要旨參照）。本案被告有上揭未遵守
    道路交通安全規則相關注意義務之情事，已經本院認定如上
    ，依上揭判決意旨，其自不得再援引信賴保護原則免除自己
    之過失責任。是被告此部分所辯，難認有據，不足憑採。另
    被告所為過失傷害犯行，業經前所認定，被告聲請再送學術
    鑑定部分，核無必要，併此敘明。
三、綜上所述，被告前開所辯，顯無理由，不足為採。從而，本
    案事證明確，被告前開犯行，堪以認定，應予依法論科。
四、論罪科刑：
　  是核被告許時燕所為，係犯刑法第284條前段之過失傷害罪
    。本件被告於肇事後，於偵查犯罪之員警未發覺犯罪行為人
    前承認其為肇事者，此有道路交通事故肇事人自首情形紀錄
    表1份（見偵卷第23頁）附卷可參，被告顯已符合自首要件
    ，爰依刑法第62條前段之規定減輕其刑。爰審酌被告前未有
    犯罪紀錄，有臺灣高等法院被告前案紀錄表1份附卷可考，
    素行尚佳，惟於犯後否認犯行、尚未與告訴人達成和解之犯
    後態度，暨其智識程度為大學畢業、過失程度為肇事次因以
    及告訴人前所受之傷害等一切情況，量處如主文所示之刑，
    並諭知易科罰金之折算標準，以示懲儆。
據上論斷，應依刑事訴訟法第299條第1項前段，刑法第284條前
段、62條前段、第41條第1項前段，刑法施行法第1條之1第1項，
判決如主文。
本案經檢察官吳怡盈提起公訴，檢察官楊閔傑到庭執行職務。
中　　華　　民　　國　　111 　年　　9 　　月　　14　　日
                  刑事第四庭    法  官  林怡君
以上正本證明與原本無異。
如不服本判決應於收受判決後20日內向本院提出上訴書狀，並應
敘述具體理由。其未敘述上訴理由者，應於上訴期間屆滿後20日
內向本院補提理由書(均須按他造當事人之人數附繕本)「切勿逕
送上級法院」。
告訴人或被害人如對本判決不服者，應具備理由請求檢察官上訴
，其上訴期間之計算係以檢察官收受判決正本之日期為準。
中　　華　　民　　國　　111 　年　　9 　　月　　14　　日
                                書記官  馬竹君
附錄本案論罪科刑法條：
中華民國刑法第284條
因過失傷害人者，處1年以下有期徒刑、拘役或10萬元以下罰金
；致重傷者，處3年以下有期徒刑、拘役或30萬元以下罰金。